最高法院民事判決　　　　　　　　　　　　　　　　　九十三年度台上字第七三號
　　上　訴　人　乙○○
　　訴訟代理人　陳長甫律師
　　上　訴　人　甲○○
　　訴訟代理人　張世柱律師
　　被 上訴 人　中華電信股份有限公司台灣北區電信分公司
　　法定代理人　薛紀建
　　訴訟代理人　張玉希律師
右當事人間請求侵權行為損害賠償事件，上訴人對於中華民國九十年十一月六日台灣
高等法院判決（八十七年度重訴字第一○八號），提起上訴，本院判決如左：
    主  文
原判決關於命上訴人乙○○連帶給付及該訴訟費用部分廢棄，發回台灣高等法院。
上訴人甲○○之上訴駁回。
上訴訴訟費用，關於駁回上訴人甲○○之上訴部分，由上訴人甲○○負擔。
    理  由
本件被上訴人主張：原審共同被告林錫琳為富司資訊有限公司（下稱富司公司）登記
負責人，張耀元為實際負責人，上訴人甲○○、乙○○、原審共同被告吳順天、陳志
仁則係先後投資該公司或為該公司職員，原審共同被告李岳芳則為台灣統電股份有限
公司（下稱統電公司）負責人，林朱德為統電公司總經理，原審共同被告李晏為李岳
芳之朋友，其等為圖不法利益，明知富司公司、統電公司之營業項目中均無銷售電話
資訊卡及經營通話之業務，竟以偽造文書等方式，向被上訴人申請電話，利用電話線
配合電話交換機與電腦聯線，將其等共同經營之電話資訊卡（即○八○免付費電話）
，轉接至以偽造文書方式申請之電話上，從中謀取暴利，使被上訴人無法收取電話費
，而受有如原判決附表（下稱附表）三所載金額之損害等情，爰依民法第一百八十四
條、第一百八十五條之規定，求為命上訴人及原審共同被告張耀元、林錫琳、吳順天
、陳志仁、李岳芳、林朱德（下稱張耀元等六人）、李晏連帶給付被上訴人新台幣（
下同）八百三十四萬三千一百八十三元及自起訴狀繕本送達翌日起算之法定遲延利息
之判決（原審判命上訴人及張耀元等六人連帶給付被上訴人一百零三萬零九百二十二
元，及自民國九十年十月三日起至清償日止，按年息百分之五計算之利息。上訴人甲
○○及張耀元等六人連帶給付被上訴人七百三十一萬二千二百六十一元，及自九十年
十月三日起至清償日止，按年息百分之五計算之利息，並駁回被上訴人其餘之請求。
被上訴人及張耀元等六人就其敗訴部分，未聲明不服，已告確定）。
上訴人甲○○則以：刑事判決認定之事實，與事實不符，甲○○僅負責電話之買賣，
且被上訴人請求金額過高，甲○○無力賠償。上訴人乙○○亦以其僅為投資者，並非
經營者或職員，且誤認其等設立公司為合法，乃收受一千元代價代為申請電話，並無
共同偽造文書、詐欺之犯意各等語，資為抗辯。
原審以：林錫琳係設於台北縣板橋市○○路○段四八之一號六樓富司公司登記負責人
，張耀元則為該公司之實際負責人，並受姓名不詳之成年男子「劉晉」指揮，經營富
司公司；甲○○自八十四年五月起、乙○○自八十四年五月至同年九月間止、吳順天
及陳志仁則自八十四年八月間起，先後投資該公司或為該公司職員，明知富司公司之
營業項目不包括銷售「電話資訊卡」及經營通話業務。李岳芳為設於台北市信義區○
○○路○段五○八號十七樓之三之統電公司負責人，林朱德冒名為黃榮華，為該公司
之總經理，亦明知該公司營業項目並不包括銷售「電話資訊卡」及經營通話業務。由
林朱德、李岳芳對外謊稱以其等製作「電話資訊卡」打國內長途或國際電話，無須付
費，誘使不知情之人購買「電話資訊卡」，而實際上係利用電話線配合電話交換機與
電腦連線，先以富司公司名義或統電公司名義申請「○八○」免付費電話，再由張耀
元購買他人所遺失身分證，申請裝設電話，或以盜接他人電話，由購買「電話資訊卡
」者，先撥上開「○八○」之電話，並輸入張耀元等所給予之密碼，經電腦辨識後，
再由電腦轉接上開人頭或盜接他人之電話，至受話者之電話上，張耀元等人以此方式
詐取不法之利益。茲就張耀元等六人及上訴人（下稱張耀元等八人）自八十四年四月
間起至八十五年四月二十六日止為不法行為，分述如下：查張耀元等八人以詐騙方式
，先設立電話交換機，分進線及出線，進線有代表號，客戶打電話進來後，經過電腦
辨識，經進線進入交換機，再從出線轉讓人頭或盜接電話線出去到受話對象，而交換
機進線部分，係由統電公司負責提供○八○字頭之電話，出線部分則由富司公司負責
等情，業據張耀元於警訊、偵查中陳述甚詳，且有富司公司專用數據線出借約定書可
稽。又富司公司確有申請或以林永斌名義申請過戶給富司公司之方式如附表三編號一
、三所示電話，有市內電話裝機申請書足憑。且進線之代表號碼即由統電公司於八十
四年七月二十四日，以台北市○○○路卅六號六樓之四三為裝機地，申請三十二線○
八○字頭之免付費電話（詳如附表三編號二所示），有電信局市話客戶大量線路需求
簽辦單可憑。嗣因統電公司未付電話費，經被上訴人斷話，有交通部台灣北區電信管
理局八十五年二月十四日資收（貳）字第五三三三號函足稽。此部分張耀元等八人共
詐得如附表三編號一至三所示之不法利益。次查，張耀元以每張一萬五千元之代價，
購買蔡炳和等人遺失之身分證，亦據張耀元於警訊、偵查中供述明確。張耀元取得上
開身分證後，委由不知情之董維雄命其職員李政芳、孫桂芳，或偽稱其人，偽造印章
，蓋於市內電話裝機申請書，持之向被上訴人申請裝設電話使用（詳如附表三編號五
至十二所示），亦經證人董維雄、李政芳、陳志偉、林永斌、盧玉枝、陳文德、江和
惠、謝榮芳、蔡炳和、孫桂芳於警訊、偵查中證述屬實，且有市內電話裝機申請書、
市內電話過戶申請書可按。積欠電話費不繳，計張耀元等八人除乙○○外共同詐得如
附表三編號五至十二所示之不法利益。又查，張耀元等八人除上訴人乙○○外（下稱
張耀元等七人）於台北市○○○路五七八號房屋盜接該號九樓之四惠而康企業公司所
有0000000、0000000號電話；該號八樓之十七祥德企業公司所有之0
000000號電話；該號十一樓麗星食品行所有之0000000號電話；該號八
樓之十八永年眼鏡公司所有之0000000、0000000號電話等情，亦經證
人即電信局管理員陳宏師於警訊、偵查中證述綦詳，並製有報告一紙足稽。證人即查
獲陳志仁、吳順天搬運電腦設備之承辦員警李文禎亦證稱於查獲前一個月曾看見陳志
仁與其他人於台北市○○○路拉電話線，而陳志仁、吳順天二人於八十五年四月二十
六日受張耀元之命前往台北市○○○路五七五號八樓之十二搬運電腦設備等物，經警
當場查獲，嗣由李岳芳交出如附表一編號三至七所示供犯罪所用之物扣案足資佐證，
且有該電腦設備之照片七張可按。張耀元等七人以盜接他人電信通話設備，藉以牟取
不法利益甚明。此部分共獲取計八萬八千九百六十九元免費電話之不法利益。張耀元
等八人前揭之事實，業據張耀元、李岳芳、甲○○、吳順天、陳志仁於警訊、偵查中
陳明甚詳。則張耀元係富司公司之實際負責人，李岳芳係統電公司之負責人，該二人
對於各該公司銷售之「電話資訊卡」如何操縱，電話線路何來，亦無付過任何電話費
用，對本件之犯行，豈能諉為不知。甲○○為富司公司之重要職員，並參與盜接電話
線，顯與張耀元有共同詐欺之犯意聯絡及行為分擔。乙○○曾投資於富司公司，並代
該公司申設電話，且邀集葛正國、張宏麒投資該公司，亦據葛正國、張宏麒於警訊證
述屬實，其雖先退出富司公司，亦無免於就附表三編號一至三，與張耀元等六人有詐
欺之共同犯意聯絡及行為分擔。張耀元等八人辯稱就前揭犯行不知情，或未參與云云
，均不足採。綜上所述，被上訴人主張張耀元等八人就附表三編號一至三所示部分，
除乙○○外張耀元等七人就附表三編號五至十二所示部分，有共同不法侵害被上訴人
權利，致使被上訴人受有如附表三編號一至三、五至十二所示金額之損害，應可採信
。則其依共同侵權行為之法律關係，請求張耀元等八人連帶給付一百零三萬零九百二
十二元，除乙○○外張耀元等七人連帶給付七百三十一萬二千二百六十一元，及均自
起訴狀繕本最後送達翌日即九十年十月三日起至清償日止，按週年利率百分之五計算
利息，為有理由，應予准許；逾此部分請求為無理由，應予駁回。
(一)廢棄發回部分：
按共同侵權行為之損害賠償，固不以加害人有意思之聯絡為要件，但仍須有客觀的共
同關聯性，必須損害之發生，及有責任原因之事實，二者之間有相當因果關係為其成
立要件，如就其行為確能證明絕無發生損害之可能者，則行為與損害之間無因果關係
，即難遽令負擔共同侵權行為之連帶賠償責任。查原審雖認定上訴人乙○○曾投資於
富司公司，並邀集葛正國、張宏麒投資該公司，且代該公司申設電話，但其事前是否
與張耀元等人有所謀議？與張耀元等人之偽造文書、盜接電話等詐欺有何共同關聯性
？其行為是否絕對有致被上訴人發生損害之可能？原審悉未予詳查，遽為上訴人乙○
○不利之判決，自嫌速斷。其次，附表三編號二所示部分，裝機人為統電公司，申請
日期為八十四年七月二十四日，裝機地點於台北市○○○路三六號六樓之四三，裝設
電話四十三支，積欠電話費計九十萬三千三百二十一元。原審既認定上訴人乙○○已
退出富司公司之投資，則上開部分是否在上訴人乙○○投資期間，有何憑據證明該部
分損害與上訴人之行為有關？原審未說明其依據，遽命上訴人乙○○連帶賠償該部分
之損害，亦有未合。乙○○上訴論旨，執以指摘原判決其敗部分不當，求予廢棄，非
無理由。
(二)駁回上訴部分：
原審判命上訴人甲○○連帶給付部分，經核於法並違背。又查被詐欺而成立之契約，
縱未經撤銷，如契約之當事人實際受有損害，亦非不得請求賠償（本院六十七年第十
三次民庭庭推決議參照）。原審既認定富司公司實際負責人張耀元，上訴人甲○○為
該公司重要職員，張耀元購買他人遺失身分證，偽造印章，持之向被上訴人申請裝設
電話使用，上訴人甲○○並參與盜接電話線，與張耀元有共同詐欺之犯意聯絡及行為
分擔，獲取不法利益，則上訴人甲○○等人以冒用他人名義之方法，詐欺被上訴人提
供電話之服務，被上訴人雖未依民法第九十二條第一項規定撤銷其意思表示，然其確
有電信費用之實際損失，依上說明，自得依民法第一百八十四條第一項規定向上訴人
甲○○請求損害賠償。原審因而為上訴人甲○○敗訴之判決，並無違誤。甲○○上訴
論旨，仍執陳詞，就原審取捨證據、認定事實之職權行使，指摘原判決其敗訴部分不
當，求予廢棄，非有理由。
據上論結，本件上訴人乙○○之上訴為有理由，上訴人甲○○之上訴為無理由。依民
事訴訟法第四百七十七條第一項、第四百七十八條第二項、第四百八十一條、第四百
四十九條第一項、第七十八條，判決如主文。
中　　　華　　　民　　　國　　九十三　　年　　　一　　　月　　 十五 　　日
                              最高法院民事第二庭
                                  審判長法官  曾　桂　香
                                        法官  劉　延　村
                                        法官  黃　秀　得
                                        法官  顏　南　全
                                        法官  李　彥　文
      右正本證明與原本無異
 　　　　　                              　　　書  記  官
中　　　華　　　民　　　國　　九十三　　年　　　二　　　月　　　三　　　日
                                                                        Ｋ
